【裁判字號】    97,訴,656
【裁判日期】    980305
【裁判案由】    請求補助購宅權益金等
【裁判全文】
臺灣新竹地方法院民事裁定               97年度訴字第656號
原      告  甲○○
訴訟代理人  林進塗律師
被      告  國防部空軍司令部政治作戰局
法定代理人  乙○○
訴訟代理人  李佩昌律師
複  代  理  蔡育霖律師
上列當事人間請求補助購宅權益金等事件，本院裁定如下：
    主  文
原告之訴及假執行之聲請均駁回。
本件移送臺灣臺北高等行政法院。
    理  由
一、按「國家為達成行政上之任務，得選擇以公法上行為或私法
    上行為作為實施之手段。其因各該行為所生爭執之審理，屬
    於公法性質者歸行政法院，私法性質者歸普通法院。惟立法
    機關亦得依職權衡酌事件之性質、既有訴訟制度之功能及公
    益之考量，就審判權歸屬或解決紛爭程序另為適當之設計。
    此種情形一經定為法律，即有拘束全國機關及人民之效力，
    各級審判機關自亦有遵循之義務。．．．事件經本院解釋係
    民事事件，認提起聲請之行政法院無審判權者，該法院除裁
    定駁回外，並依職權移送有審判權限之普通法院，受移送之
    法院應依本院解釋對審判權認定之意旨，回復事件之繫屬，
    依法審判，俾保障人民憲法上之訴訟權。」司法院大法官會
    議第540號著有解釋。次按，普通法院認其無受理訴訟權限
    者，應依職權裁定將訴訟移送至有受理訴訟權限之管轄法院
    。當事人就普通法院有無受理訴訟權限有爭執者，普通法院
    應先為裁定，民事訴訟法第31條之2第2項及第3項分別定有
    明文。
二、本件原告起訴略謂：原告係訴外人于得水與陳佩英所生之次
    子，而訴外人于得水於民國（下同）40年2月15日去世，母
    親即訴外人陳佩英於44年5月16日改嫁訴外人許東林，並冠
    夫姓為許陳佩英。而繼父即訴外人許東林於58年10月間向服
    役單位申請國防部核准配住於新竹市○○里○○街39巷2號
    （原為新竹市○○街85號）宿舍（下稱系爭宿舍），訴外人
    許陳佩英與原告隨同遷居系爭宿舍，並與訴外人許東林共同
    生活受原告扶養。惟訴外人許東林於84年10月5日去世，其
    所遺留之系爭宿舍則核准由其妻即訴外人許陳佩英繼承繼續
    居住，是訴外人許陳佩英就系爭宿舍有合法使用之權益。又
    國防部承辦單位於90年2月間為改建新竹市三廠第19新村之
    眷舍，命訴外人許陳佩英配合新竹市三廠第17、18、19村之
    改建，將所居住之系爭宿舍交由主管機關依法辦理，並於90
    年2月20日提出基地原眷戶改（遷）建申請書（下稱系爭申
    請書）向新竹地方法院公證處辦理公證在案，若非訴外人許
    陳佩英有合法繼承權，國防部承辦單位即不需其公證書。而
    訴外人許陳佩英於94年10月5日去世後，原告為其繼承人，
    依法繼承取得系爭宿舍之使用權益至明。而系爭申請書載有
    五項選擇，訴外人許陳佩英依系爭申請書核准並選擇第1條
    第1項原階購買原坪型，原告既係訴外人許陳佩英之繼承人
    ，即依訴外人許陳佩英生前意願選擇補助購宅金額為新臺幣
    （下同）3,652,375元，然被告竟以原告並非訴外人許東林
    之子，亦未辦理領養，及訴外人許東林去世後，並未向被告
    辦理借用眷舍人名義之變更，乃拒絕發放補助購宅權益金予
    原告。惟被告既已明確認定訴外人許陳佩英係訴外人許東林
    之配偶，且為改建所配住之系爭宿舍，並命訴外人許陳佩英
    提出同意配合改建之申請，並予公證，則豈有拒絕合法繼承
    之原告依訴外人許陳佩英之意願請求發給補助購宅之權益？
    是原告爰依繼承之規定及被告核准訴外人許陳佩英提出之系
    爭申請書及92年5月6日核准之「空軍一村國宅」說明書（下
    稱系爭說明書）提起本件請求等語。並聲明：(一)請求確認原
    告就被告拆除之系爭宿舍前之使用權存在。(二)被告應給付原
    告補助購宅權益金3,652,375元。(三)願供擔保，請准宣告假
    執行。(四)訴訟費用由被告負擔。
三、經查：人民與中央或地方機關間，因公法上原因發生財產上
    之給付，得提起給付訴訟，行政訴訟法第8條第1項定有明文
    。本件原告主張其為訴外人許陳佩英之繼承人，訴外人許陳
    佩英經配合被告基地原眷戶改建，而向被告申請選擇原階購
    買原坪型，得請求補助購宅款，嗣因訴外人許陳佩英死亡後
    ，被告為其合法繼承人，自得依訴外人許陳佩英生前之意願
    選擇原階購買原坪型並請求被告給付補助購宅款等情，據原
    告提出空軍眷舍居住憑證、國防部空軍司令部政治作戰部書
    函、戶籍謄本、系爭申請書、系爭說明書等件為證，惟本件
    之爭執，在於被告是否可依國軍老舊眷村改建條例第5條第1
    項之規定給付訴外人許陳佩英補助購宅權益，及訴外人許陳
    佩英是否已依同條例取得補助購宅之權益而得為原告依民法
    有關財產權繼承之相關規定繼承，核屬公法性質爭執之事件
    ，依上開大法官會議解釋，及行政訴訟法第2條規定，公法
    上之爭議，除法律別有規定外，得依法提起行政訴訟之意旨
    。本件應由臺灣臺北高等行政法院管轄，原告向無審判權之
    本院起訴，顯係違誤，依上開說明，應予駁回，並依職權將
    本件移送於該管轄法院。
中    華    民    國    98    年    3     月    5     日
                  民事第二庭    法  官  盧玉潤
以上正本係照原本作成。
如對本裁定抗告須於裁定送達後10日內向本院提出抗告狀，並應
繳納抗告費新臺幣1,000元整。
                                書記官  謝國聖
中    華    民    國    98    年    3     月    5     日


司法院資訊處製作；財團法人民間司法改革基金會備份。
